臺灣臺東地方法院民事簡易判決  
110年度東原簡字第69號
原      告  王玉枝
訴訟代理人  王舒慧律師
被      告  李秋蘭
訴訟代理人  王丕衍律師（法律扶助）
上列當事人間請求損害賠償事件，經本院刑事庭移送前來（110
年度原交附民字第2號），本院於民國110年11月1日言詞辯論終
結，判決如下：
    主  文
一、被告應給付原告新臺幣34,390元，及自民國110年4月18日起
    至清償日止，按週年利率5%計算之利息。
二、原告其餘之訴駁回。　　
三、訴訟費用由被告負擔3/10，其餘由原告負擔。
四、本判決第1項得假執行。
五、原告其餘假執行之聲請駁回。　　
    事實及理由
一、原告主張及被告答辯：
(一)原告起訴主張：
　⒈被告於民國108年12月17日上午7時28分許，騎乘車號000-000
    號機車，沿臺東縣臺東市傳廣路外側車道由南向北行駛，並
    於行經臺東縣臺東市更生路與傳廣路口時，本應應遵守燈光
    號誌且車輛面對圓形紅燈表示禁止通行，不得超越停止線或
    進入路口，而依當時情形，被告並無不能注意之情事，竟疏
    未注意及此，貿然加速前行並闖越紅燈，適原告騎車號000-
    000號機車（下稱系爭機車）沿臺東縣臺東市更生路外側車
    道由東向西行駛至事故地點，兩車因而發生碰撞，致使原告
    受有左側膝部挫傷之初期照護與其他身體損傷等傷害。　
　⒉原告之身體權及機車遭受侵害，受有下列損害，合計共新臺
    幣（下同）110,900元：
　⑴醫療費3,300元：原告因本件車禍受有腰椎錯位、腰部及臀部
    持續疼痛等傷害，於108年12月17日至110年10月14日持續復
    健治療，共支出醫療費3,300元。
　⑵勞動能力減損50,000元：原告係39年7月20日生，於108年12
    月17日雖然已69歲，惟尚有工作能力可打零工疊荖葉，收入
    足以維持自己生活。原告因腰椎錯位不能久坐久站，僅能依
    賴政府補助及親友接濟維生。而原告打零工難以取得收入證
    明，故建議以109年度臺灣省最低生活費12,388元計算。故
    原告於108年12月18日至110年10月17日（共22個月）受有損
    害272,536元，並僅請求賠償50,000元。
　⑶就醫之交通費750元。
　⑷機車損害3,400元：系爭機車係89年6月出廠，且為原告以57,
    000元所購買。而系爭機車於事故發生後受損嚴重、難以修
    復，且原告不敢再騎車上路，放置1年後已於109年12月25日
    報廢。雖然系爭機車已逾折舊年限，惟仍可使用，原告因系
    爭機車毀損所受之財產上損害，相當於同等條件中古車之售
    價9,000元，原告僅請求3,400元。
　⑸慰撫金53,450元：原告係卑南中學初中畢業，事故發生時僅
    有1輛代步機車，無其他財產，事故發生前係打零工維生，
    並因本件事故腰椎錯位，持續疼動酸麻，近2年來持續復健
    治療仍無法恢復，精神上極為痛苦。又原告依交通規則行駛
    ，仍遭被告闖紅燈撞擊，喪失交通安全信賴感，不敢自行騎
    車外出，出入需家人接送，行動自由受限，精神上倍感痛苦
    ，故請求53,450元之慰撫金，並非過高。
　⒊為此依民法第184條第1項前段、第184條第2項、第191條之2
    、第193條第1項、第195條第1項及第196條等規定請求損害
    賠償等語，並聲明：⑴被告應給付原告110,900元，及自起訴
    狀繕本送達之翌日（110年4月18日）起至清償日止，按週年
    利率5%計算之利息。⑵願供擔保，請准宣告假執行（見本院1
    10原交附民2審理卷第5-6頁；本院卷第29-30及61頁反面）
    。
(二)被告答辯意旨略以：
　⒈原告對於發生之事實並無爭執，惟依行政院頒佈之「固定資
    產耐用年數表」，機車之耐用年數為3年，而系爭機車為89
    年6月出廠，至108年12月17日本件事故發生時之車齡已19年
    ，已過耐用年數，並無殘值。故被告充其量僅需賠償修復所
    支出工資，無庸負擔機車之費用。
　⒉被告係高中畢業，目前無業，僅靠老人年金每月5千餘元維生
    ，且偶爾打零工，另幫忙照顧孫子，故原告之慰撫金應不超
    過10,000元等語（見本院110原交附民2審理卷第19頁；本院
    卷第22頁）。
二、本件適用之法律：
(一)汽車、機車或其他非依軌道行駛之動力車輛，在使用中加損
    害於他人者，駕駛人應賠償因此所生之損害。但於防止損害
    之發生，已盡相當之注意者，不在此限，民法第191條之2定
    有明文。
(二)不法侵害他人之身體或健康者，對於被害人因此喪失或減少
    勞動能力或增加生活上之需要時，應負損害賠償責任，民法
    第193條定有明文。
(三)又不法毀損他人之物者，被害人得請求賠償其物因毀損所減
    少之價額，民法第196條定有明文。而依上開規定請求賠償
    物被毀損所減少之價額，得以修復費用為估定之標準，但以
    必要者為限 (例如修理材料以新品換舊品，應予折舊【註】
    )。
(四)而負損害賠償責任者，除法律另有規定或契約另有訂定外，
    應回復他方損害發生前之原狀。第1項情形，債權人得請求
    支付回復原狀所必要之費用，以代回復原狀，民法第213條
    第1、3項定有明文。
(五)人格權受侵害時，得請求法院除去其侵害；有受侵害之虞時
    ，得請求防止之。前項情形，以法律有特別規定者為限，得
    請求損害賠償或慰撫金，民法第18條第1、2項分別定有明文
    。又不法侵害他人之身體、健康、名譽、自由、信用、隱私
    、貞操，或不法侵害其他人格法益而情節重大者，被害人雖
    非財產上之損害，亦得請求賠償相當之金額，民法第195條1
    項前段另定有明文。　　
三、兩造間不爭執之事實（見本院卷第61頁反面及62頁正反面）
    ：
(一)被告於108年12月17日上午7時28分許，騎乘車號000-000號
    機車，沿臺東縣臺東市傳廣路外側車道由南向北行駛，並於
    行經臺東縣臺東市更生路與傳廣路口時，本應應遵守燈光號
    誌且車輛面對圓形紅燈表示禁止通行，不得超越停止線或進
    入路口，而依當時情形，被告並無不能注意之情事，竟疏未
    注意及此，貿然加速前行並闖越紅燈，適原告騎系爭機車沿
    臺東縣臺東市更生路外側車道由東向西行駛至事故地點，兩
    車因而發生碰撞，致使原告受有左側膝部挫傷之初期照護與
    其他身體損傷等傷害。
(二)原告因前揭㈠不爭執之事實而支出醫療費3,300元及就醫交
    通費750元。
(三)系爭機車係89年6月出廠，於109年1月因上開碰撞事故之零
    件修理費（不含工資）為3,400元。
(四)被告同意原告因前揭㈠不爭執之事實而得請求10,000元之慰
    撫金。
(五)原告係卑南中學初中畢業，事故發生時僅有1輛代步機車，
    無其他財產，並以打零工維生，復因前揭㈠不爭執之事實而
    受有腰椎錯位、腰部及臀部持續疼痛等傷害，喪失交通安全
    信賴感，不敢自行騎車外出，出入需家人接送，行動自由受
    限，精神上倍感痛苦。
(六)被告係高中畢業，目前無業，僅靠老人年金每月5千餘元維
    生，且偶爾打零工，另幫忙照顧孫子。
(七)被告因前揭㈠不爭執之事實，經本院110年度原交簡字第3號
    判決處拘役50日，並經本院110年度原交簡上字第5號刑事判
    決宣告被告緩刑3年，另命被告應支付原告30,000元（自110
    年11月20日起，按月於每月20前匯款至中華郵政臺東大同路
    郵局帳號0000000-0000000號王一卿之帳戶內）。
(八)起訴狀繕本於110年4月17日送達被告。
四、兩造間之爭點（見本院卷第62頁反面-63頁）：
(一)原告是否因前揭㈠不爭執之事實致使其腰椎錯位不能久坐久
    站，因此減少勞動能力，並得以109年度臺灣省最低生活費1
    2,388元，計算原告於108年12月18日至110年10月17日（共2
    2個月）之損害（共272,536元）？
(二)系爭機車是否因前揭㈠不爭執之事實而報廢無法使用，且得
    以8891中古車網同年份及型號機車之售價9,000元，做為系
    爭機車於108年12月18日事故發生時之價值？
(三)原告是否因前揭㈠不爭執之事實而得請求被告賠償之53,450
    元之慰撫金？
五、被告應賠償原告34,390元：
(一)本院參酌前揭㈠不爭執之事實，堪認被告之行為該當民法第
    191條之2規定，應賠償原告因此所生之損害。
(二)醫療費及交通費合計共4,050元：
　　本院參酌原告既然因前揭㈠不爭執之事實而支出醫療費3,30
    0元及就醫交通費750元（見前揭㈡不爭執之事實），堪認上
    開費用均係原告因此增加生活上之需要所支出之費用，依民
    法第193條第1項及第213條第1、3項之規定，被告自應賠償
    原告上開費用（合計共4,050元）。
(三)系爭機車並未因前揭㈠不爭執之事實而報廢無法使用（前揭
    ㈡爭點），其零件修理費扣除折舊後之金額為340元：
　⒈本院參酌系爭機車係89年6月出廠，於109年1月因上開碰撞事
    故之零件修理費（不含工資）為3,400元（見前揭㈢不爭執
    之事實）。
  ⒉而依行政院所頒固定資產耐用年數表及固定資產折舊率之規
    定，機械腳踏車之耐用年數為3年，依定率遞減法每年折舊1
    000分之536，另依營利事業所得稅查核準則第95條第6項規
    定：「固定資產提列折舊採用定率遞減法者，以1年為計算
    單位，其使用期間未滿1年者，按實際使用之月數相當於全
    年之比例計算之，不滿1月者，以1月計。」故系爭機車自出
    廠日89年6月，迄本件車禍發生時即108年12月17日，已使用
    約18年5月，則零件扣除折舊後之修復費用估定為340元（計
    算式詳如附表），依民法第196條之規定及前揭㈢說明，被
    告自應賠償原告系爭機車之零件修理費340元。
  ⒊至於原告雖然主張系爭機車於事故發生後受損嚴重、難以修
    復，並已於109年12月25日報廢，原告因此所受之損害應比
    照同等條件中古車之售價9,000元，並僅請求相當折舊前之
    修理費用3,400元等語（見前揭㈠⒉⑷）。惟：
　⑴本院參酌系爭機車既然僅有零件修理費，並非如原告所主張
    難以修復。
　⑵且由原告前揭㈠⒉⑷之主張觀之，系爭機車係因原告未再使用
    並於放置1年後報廢，尚難認系爭機車係因前揭㈠不爭執之
    事實而報廢無法使用，並得以8891中古車網同年份及型號機
    車之售價9,000元，做為系爭機車於108年12月18日事故發生
    時之價值。
　⑶故原告主張其因系爭機車毀損而受有同等條件中古車售價之
    損害一節，尚難採信。
(四)慰撫金30,000元（前揭㈢爭點）：
　⒈本院參酌：
　⑴原告係卑南中學初中畢業，事故發生時僅有1輛代步機車，無
    其他財產，並以打零工維生，復因前揭㈠不爭執之事實而受
    有腰椎錯位、腰部及臀部持續疼痛等傷害，喪失交通安全信
    賴感，不敢自行騎車外出，出入需家人接送，行動自由受限
    ，精神上倍感痛苦（見前揭㈤不爭執之事實）。
　⑵又被告係高中畢業，目前無業，僅靠老人年金每月5千餘元維
    生，且偶爾打零工，另幫忙照顧孫子（見前揭㈥不爭執之事
    實）。
　⒉堪認原告得請求被告賠償之非財產上損害金額（亦即慰撫金
    ）以30,000元為適當，逾此部分之請求尚屬過高，不應准許
    。
(五)本件尚難認原告因前揭㈠不爭執之事實致使其腰椎錯位不能
    久坐久站，因此減少勞動能力，並得以109年度臺灣省最低
    生活費12,388元，計算原告於108年12月18日至110年10月17
    日（共22個月）之損害（前揭㈠爭點）：
　⒈至於原告固然因前揭㈠不爭執之事實而受有腰椎錯位、腰部
    及臀部持續疼痛等傷害（見前揭㈤不爭執之事實）。
　⒉惟原告主張其尚有工作能力可打零工疊荖葉，並因腰椎錯位
    不能久坐久站，僅能依賴政府補助及親友接濟維生等情，不
    僅並未舉證以實其說。
　⒊且其所主張用以參考之臺灣省最低生活費12,388元，係中央
    及直轄市主管機關參照行政院主計總處公布之每人可支配所
    得中位數60%所訂定，以做為直轄市、縣（市）主管機關審
    核認定低收入戶之標準（參社會救助法第4條之規定），並
    非用以判斷勞動能力或經濟收入之標準。
　⒋故原告主張其因腰椎錯位不能久坐久站，僅能依賴政府補助
    及親友接濟維生，並以109年度臺灣省最低生活費計算減少
    勞動能力之損害等情，應屬無據，尚難採信。
六、綜上所述：
(一)被告之行為既然該當民法第191條之2規定，而應賠償原告因
    此所生之損害，且原告因此有醫療費3,300元及就醫交通費7
    50元（合計共4,050元）等增加生活上之需要所支出之費用
    ；系爭機車雖然並未因前揭㈠不爭執之事實而報廢無法使用
    ，惟其零件修理費扣除折舊後之金額為340元；而原告得請
    求被告賠償之非財產上損害金額（亦即慰撫金）則以30,000
    元為適當；暨本件原告無法證明其因前揭㈠不爭執之事實致
    使其腰椎錯位不能久坐久站而減少勞動能力，且本件不得以
    109年度臺灣省最低生活費12,388元計算其損害。
(二)故原告依民法第191條之2、民法第193條第1項、第195條第1
    項、第196條及第213條第1、3項等規定請求被告賠償34,390
    元為有理由，逾此部分為無理由，不應准許。就原告另請求
    被告給付自起訴狀繕本送達之翌日（即110年4月18日，見前
    揭貳㈧不爭執之事實）起至清償日止，按週年利率5%計算之
    遲延利息，合於民法第229條第2項及第203條之規定，應予
    准許。
七、又被告固然因前揭㈠不爭執之事實，經本院110年度原交簡
    字第3號判決處拘役50日，並經本院110年度原交簡上字第5
    號刑事判決宣告被告緩刑3年，另命被告應支付原告30,000
    元（見前揭貳㈦不爭執之事實），且依刑法第74條第4項之
    規定，上開命被告支付原告損害賠償之裁判得為強制執行名
    義。惟：
(一)姑且不論上開刑事判決係命被告自110年11月20日起，方開
    始按月支付原告1,000元，且被告並未提出其已提前支付之
    證明。　
(二)因上開刑事判決係依刑法第74條第2項第3款之規定，於宣告
    緩刑之同時命被告支付原告相當數額之損害賠償，並未就原
    告對於被告之損害賠償債權及其金額暨遲延利息等實體上權
    利義務關係進行言詞辯論及審理，且該部分之判決亦不因確
    定而就上開權利義務關係之存否發生既判力。
(三)故上開命被告支付原告損害賠償之刑事判決雖然與本判決之
    給付目的相同（均係在填補原告因前揭㈠不爭執之事實所受
    之損害），惟尚不得因此逕行在本判決中扣除上開刑事判決
    命被告支付原告損害賠償之金額（亦即僅命被告給付4,390
    元）。
(四)又本判決並非認原告得於上開刑事判決命被告支付之金額外，另行請求被告給付34,390元及其遲延利息。故被告日後如依上開任一判決支付（或給付）原告後，遭原告持另一判決聲請強制執行，自得依強制執行法第14條之規定提起債務人異議之訴，附此敘明。　　　　　　　　　　　　　　
八、本件就原告勝訴部分，依民事訴訟法第389條第3、5款之規
    定，應依職權宣告假執行。就原告敗訴部分，其假執行之聲
    請應併予駁回。
九、本件事證已臻明確，兩造其餘事實主張、證據聲明暨其他攻
    擊防禦方法，經審酌於本判決之結論不生影響，爰不一一論
    駁。
十、訴訟費用負擔之依據：民事訴訟法第79條。
中　　華　　民　　國　　110 　年　　11　　月　　15　　日
                  臺東簡易庭　法  官  簡大倫
以上正本證明與原本無異。
如對本判決上訴，須於判決送達後20日之不變期間內，向本院提
出上訴狀。
中　　華　　民　　國　　110 　年　　11　　月　　15　　日
                              書記官  江佳蓉

【註】
參最高法院77年度第9次民事庭會議決議㈠。
附表：
折舊時間 金額（新臺幣，小數點以下四捨五入） 第1年折舊值 3,400元×0.536=1,822元 第1年折舊後價值 3,400元-1,822元=1,578元 第2年折舊值 1,578元×0.536=846元 第2年折舊後價值 1,578元-846元=732元 第3年折舊值 732元×0.536=392元 第3年折舊後價值 732元-392元=340元 第4年後之折舊值 0元 第4年後之折舊後價值 340元-0元=340元